臺灣士林地方法院行政訴訟判決　
111年度交字第36號
原      告  陳妙妃  
被      告  臺北市交通事件裁決所

代  表  人  蘇福智  
被      告  臺北市政府警察局士林分局

代  表  人  吳慶鴻  
上列當事人間交通裁決事件，原告不服被告民國111年1月7日北
市裁催字第22-A04E8H7A9號、22-A00E8N988號裁決，提起行政訴
訟，本院判決如下：
    主  文
原告之訴駁回。
訴訟費用新臺幣參佰元由原告負擔。
    事實及理由
一、程序事項：
　㈠按道路交通管理處罰條例第8條第1項、第87條前段，行政訴
    訟法第237條之1第1項第1款、第237條之3第1項、第2項規定
    ，受處分人不服道路交通管理處罰條例第8條（其中違反第6
    9條至第84條之行為由警察機關處罰）或第37條第5項處罰之
    「裁決」者，應以原處分機關為被告，逕向管轄之地方法院
    行政訴訟庭提起訴訟。是以原告提起本件交通裁決事件，自
    應以開立裁決書之處分機關「臺北市交通事件裁決所」為被
    告，起訴程式方始合法。查本件原告於起訴狀除列處罰機關
    臺北市交通事件裁決所為被告，亦同列臺北市政府警察局士
    林分局為被告，且依起訴書內容之記載及其所舉之裁決書(
    即證物六)，係並列臺北市政府警察局士林分局為處罰機關
    ，而提起本件訴訟。揆諸前開說明，因原告於起訴狀已列明
    臺北市交通事件裁決所為被告，其另列非屬處罰機關之臺北
    市政府警察局士林分局為被告部分，即屬不合法，應予駁回
    。
  ㈡本件係因原告不服被告民國111年1月7日北市裁催字第22-A04
    E8H7A9號（下稱甲處分）、22-A00E8N988號違反道路交通管
    理事件裁決書（下稱乙處分，與甲處分合稱原處分），分別
    裁處罰鍰新臺幣（下同）各900元，提起行政訴訟，經核屬
    行政訴訟法第237條之1第1項第1款規定之交通裁決事件，爰
    依同法第237條之7 規定，不經言詞辯論，逕為判決。
二、爭訟概要：原告所有車牌號碼為3482-L3號自用小客車（下
    稱系爭車輛）分別於110年5月6日15時44分、110年5月7日8
    時53分許，在臺北市○○區○○街00巷00號對面、磺溪街35巷20
    號旁處，因「在禁止臨時停車標線處所停車」之違規事實，
    經臺北市政府警察局士林分局（下稱舉發機關）員警製單舉
    發，有北市警交大字第A04E8H7A9號、A00E8N988號舉發違反
    道路交通管理事件通知單可稽（下合稱系爭舉發通知單，見
    本院卷第90至98頁），嗣經被告以原告有前揭違規事實，而
    依道路交通管理處罰條例第56條第1項第1款，以原處分對原
    告為裁罰，原告於111年1月20日提起本件行政訴訟。
三、原告主張：
　㈠系爭車輛長期停靠於臺北市○○區○○街00巷00000號前路旁，其
    道路所有權人為臺北市政府工務局新建工程處，此路段道路
    上標線及停車格為非法私人繪製，主管機關怠惰從未收取停
    車費，及從未開罰未立案之上林園自治管理委員會主委。10
    5年至109年間上林園自治管理委員會主委葉菊枝與總幹事黃
    世澤（下稱訴外人）長期擺放紐澤西護欄於私繪紅線處。此
    有臺灣士林地方檢察署士檢卓功110他934字第11090255877
    號函為證，內容指出109年8月12日舉發機關員警到達該處，
    該警員對系爭車輛未開立罰單及要求駛離。嗣於109年9月1
    日、9月10日、9月12日，舉發機關員警亦曾前往該處執行勤
    務，員警均未對系爭車輛開立罰單並要求駛離，伊於年初已
    向停管處等多個單位申請會勘至今未果，伊於110年5月7日
    發現系爭車輛不見，查看地上未有被拖吊痕跡或相關電話資
    訊，打電話至士林的拖吊場詢問並無該車輛，顯然該車輛失
    竊，故前往舉發機關報案，值班員警表示該車輛遭拖吊，不
    肯調閱監視器予伊查看，亦不願開立報案三聯單供伊查核，
    臺北市士林區蘭興里里長明知相關事宜，卻未予處理，被告
    等已涉瀆職。就前開被告等瀆職行為，原告已提起刑事告訴
    在案，因車輛失竊無法繳納逾期罰鍰。又臺北市工務局新建
    工程處證實該路段經現場勘查係為車輛占用及私劃停車格，
    且系爭車輛車牌已廢棄逕行註銷，舉發機關員警開單已屬違
    法，且被告等涉嫌刑法第120條瀆職罪等語。並聲明：原處
    分撤銷。
四、被告答辯：
　㈠按道路交通管理處罰條例第3條第10款、道路交通標誌標線號
    誌設置規則第169條規定。本案舉發機關員警執行取締違規
    停車工作係以道路交通管理處罰條例及合法設置之標誌、標
    線為依據，對於違規停放之車輛，當依上述規定製單舉發。
    查3482-L3號自小客車(即系爭車輛）於110年5月6日15時44
    分違規停放在本市○○街00巷00號對面附近紅線路段，為市民
    報案檢舉，經舉發機關派員查處，依法採證舉發在案，尚無
    違誤。另系爭車輛於110年5月7日8時53分，在本市○○區○○街
    00巷00號旁違規停放（駕駛人未在場），違規屬實，依法採
    證舉發並拖吊移置在案；系爭車輛停放在道路範圍劃有紅線
    路段，其違規事實即已存在，其車身占用禁止臨時停車標線
    多少長度，並不阻卻違規之成立，所持理由，不符撤銷免罰
    要件。經重新檢視採證照片，系爭車輛確於違規時、地在繪
    有禁止臨時停車標線處停車，已構成在禁止臨時停車處所停
    車之違規行為。且依內政部警政署92年10月21日警署交字第
    0920149705號函釋意旨，車輛停放在劃設有禁止停車標線之
    路段時，其違規事實即已存在；是以，無論車輛停放位置係
    道路範圍內側或外側，或其車體之前（後）懸部分，占用禁
    停標線長度多少，與違規行為之成立無涉。該處劃設有紅實
    線，標線設置明確，原告自應負擔本件行政處罰責任。
　㈡復查系爭車輛之車牌於110年5月7日「廢棄逕行註銷」在案。
    然本件係車牌廢棄註銷前之違規，仍屬車主違規責任。是原
    告所有系爭車輛於上開時、地，在劃有紅線路段停車事實明
    確，原告本件違規行為，洵堪認定等語。並聲明：原告之訴
    駁回。
五、本院之判斷：
　㈠按「汽車臨時停車時，應依下列規定：…三、設有禁止臨時 
    停車標誌、標線處所不得臨時停車。」道路交通安全規則第
    111條第1項第3款定有明文。次按「汽車駕駛人，臨時停車
    有下列情形之一者，處新臺幣三百元以上六百元以下罰鍰：
    …三、在設有禁止臨時停車標誌、標線處所臨時停車。」道
    路交通管理處罰條例第55條第1項第3款定有明文。又按「標
    線依其型態原則上分類如下：一、線條以實線或虛線標繪於
    路面或緣石上，用以管制交通者，原則上區分如下：…(五)
    紅實線設於路側，用以禁止臨時停車。…」、「（第1項）禁
    止臨時停車線，用以指示禁止臨時停車路段，以劃設於道路
    緣石正面或頂面為原則，無緣石之道路得標繪於路面上，距
    路面邊緣以三○公分為度。（第2項）本標線為紅色實線，線
    寬除設於緣石，正面者以緣石高度為準外，其餘皆為一○公
    分。（第3項）本標線得加繪紅色『禁止臨時停車』標字，三○
    公分正方，每字間隔三○公分，沿本標線每隔二○公尺至五○
    公尺橫寫一組。（第4項）本標線禁止時間為全日廿四小時
    ，如有縮短之必要時，應以標誌及附牌標示之。」，道路交
    通標誌標線號誌設置規則第149條第1項第1款第5目、第169
    條分別定有明文。
　㈡再按，違反道路交通管理事件統一裁罰基準及處理細則第1 
    條規定：「本細則依道路交通管理處罰條例第92條第4 項規
    定訂定之」、第2條第1項、第2 項規定：「處理違反道路交
    通管理事件之程序及統一裁罰基準依本細則之規定辦理。前
    項統一裁罰基準，如附件違反道路交通管理事件統一裁罰基
    準表」，核上開統一裁罰基準及處理細則之規定，就其立法
    目的及功能，乃為防止處罰機關枉縱或偏頗，依道路交通管
    理處罰條例第92條第4 項所授權交通部會同內政部訂定「違
    反道路交通管理事件統一裁罰基準及處理細則」及其附件「
    違反道路交通管理事件統一裁罰基準表」，用以維持裁罰之
    統一性與全國因違反道路交通管理事件受處罰民眾之公平，
    不因裁決人員不同，而生偏頗，寓有避免各監理機關於相同
    事件恣意為不同裁罰之功能，並非法所不許，於憲法上保障
    人民財產權之意旨並無牴觸（此並有司法院釋字第511 號解
    釋意旨理由足資參照），並無違反法律保留原則，被告自得
    依此為裁罰。
　㈢依採證照片（見本院卷第92、94、98頁）所示，系爭車輛分
    別於前揭時間，停放在臺北市○○區○○街00巷00號對面、磺溪
    街35巷20號旁等處，而該地點道路旁路緣石上繪設有紅實線
    禁止臨時停車線，該紅實線色彩明顯易辨，且無不連續或中
    斷之情事，亦未遭樹葉或其他障礙物所遮蔽，足供一般用路
    人辨明該路段係禁止臨時停車處所，又系爭車輛前半部車身
    （含車頭、前輪）均停放於與紅實線平行之範圍，且系爭車
    輛車牌號碼0000-00清晰可辨。再者，經臺北市交通管制工
    程處覆本院稱「案址禁止臨時停車紅線係本處於110年4月26
    日劃設並列管，繪設時3482-L3號車已停放。」有該處111年
    3月30日函及現場照片可稽(見本院卷第198至202頁)。再經
    本院比對系爭車輛於110年5月6日停放之採證照片，及臺北
    市交通管制工程處所函附之系爭車輛於110年4月26日停放之
    照片，可知系爭車輛於110年4月26日停放時後懸位置係於紅
    實線後之下一個道路緣石，而於110年5月6日系爭車輛停放
    時其後懸位置係於紅實線後下二個緣石處，其停放位置顯然
    不同。足認系爭車輛於主管機關臺北市交通管制工程處劃設
    紅實線時雖係放停放該處，惟事後曾移動過，而分別於110
    年5月6日15時44分、同年月7日8時53分違規停放於該處，而
    有「在禁止臨時停車處所停車」之違規事實，應堪認定。
　㈣原告主張違規地點之紅線係為私人劃設，舉發機關員警無權
    舉發云云。惟按行政程序法第92條第1項、第2項前段規定：
    「本法所稱行政處分，係指行政機關就公法上具體事件所為
    之決定或其他公權力措施而對外直接發生法律效果之單方行
    政行為。前項決定或措施之相對人雖非特定，而依一般性特
    徵可得確定其範圍者，為一般處分，適用本法有關行政處分
    之規定。」，而交通標誌、標線、號誌之設置目的，在於提
    供車輛駕駛人及行人有關道路路況之警告、禁制、指示等資
    訊，以便利行旅及促進交通安全，有無設置之必要，如何設
    置，設置何種標誌以及在何處設置，屬主管機關職權內依法
    裁量之範圍，是此一涉及特定地點、多數人及長期時間之交
    通管制行為，揆諸前揭法條意旨，當屬一般處分甚明。則既
    屬一般處分，依行政程序法第100條第2項、第110條第2項之
    規定，一般處分之送達得以公告為之，除公告另訂不同日期
    者外，自公告日起發生效力。就「禁止臨時停車線」之標線
    而言，主管機關之「劃設行為」，即屬一種「公告」措施，
    故具規制作用之禁制標誌於對外劃設完成時，即發生效力，
    於該標線被塗銷（即該一般處分被撤銷或廢止）前，人民即
    有遵守之義務。查系爭車輛違規停放處之紅實線，為主管機
    關臺北市交通管制工程處於110年4月26日劃設並列管，已有
　　臺北市交通管制工程處函文可佐 (見本院卷第198頁)，且參
    以該紅實線色彩明確，且屬連續未中斷，足資一般用路人辨
    識該地點係為禁止臨時停車路段，則該「禁止臨時停車」之
    紅實線既係由主管機關予以設置，則於其被塗銷前，一般用
    路人自有遵守不得為臨時停車之義務，原告於該處違規停車
    ，舉發機關自得依法舉發。
　㈤原告主張舉發機關員警曾於109年8月12日、9月1日、9月10日
    、9月12日前往該處執行勤務，惟員警均未對系爭車輛開立
    罰單云云。惟查該處之紅實線係於110年4月26日始由主管機
    關依其權責劃設列管，業如上所述，則於原告所述上開時間
    ，該處均未劃設有禁止臨時停車之紅實線，員警未對系爭車
    輛開立罰單亦無何疑義。
　㈥原告稱系爭車輛於110年5月7日遭竊，且於同日已辦理廢棄註
    銷，舉發機關所為之舉發違法，且系爭車輛遭竊致伊無法繳
    納罰鍰云云。經查本件甲處分違規時間係於110年5月6日，
    即違規行為時間係於系爭車輛車牌遭註銷前一日，彼時系爭
    車輛尚未辦理廢棄註銷；乙處分違規時間係於110年5月7日8
    時53分，且系爭車輛經舉發機關依法拖吊至臺北市中正萬華
    民間保管場放置待領，且於5日後移至臺北市公有撫遠逾期
    車輛放置場，有系爭舉發通知單、舉發機關110年9月28日北
    市警士分交字第11030396622號函、臺北市停車管理工程處
    保管違規遭拖吊車輛領車通知書可佐（見本院卷第90至98、
    110、116至118頁），堪認屬實。爰此，原告前開違規行為
    均於系爭車輛辦理車牌註銷廢棄之前，原告仍應負違規責任
    ，原告此部分主張，尚不足採。又系爭車輛遭竊或遭拖吊、
    註銷車牌等，均不妨礙原告持舉發通知單進行繳費，或待被
    告以原處分裁處罰鍰後以其他方式辦理繳費之事宜，並予敘
    明。
六、綜上所述，原告於前揭時、地，確有「在禁止臨時停車處所
    停車」之違規事實，被告以原處分裁罰，核無違誤，原告訴
    請撤銷原處分，為無理由，應予駁回。
七、本件第一審裁判費為300 元，應由原告負擔，爰確定第一審
    訴訟費用額如主文第2項所示。
中　　華　　民　　國　　111 　年　　5 　　月　　 2　　日
　　　　　　　　　行政訴訟庭　法　官　徐文瑞
上為正本係照原本作成。
如不服本判決，應於判決送達後20日內，向本院提出上訴狀並表
明上訴理由（原判決所違背之法令及其具體內容或依訴訟資料可
認為原判決有違背法令之具體事實），其未載明上訴理由者，應
於提出上訴後 20 日內向本院補提理由書（上訴狀及上訴理由書
均須按他造人數附繕本，如未按期補提上訴理由書，則逕予駁回
上訴），並應繳納上訴裁判費新臺幣750元。
中　　華　　民　　國　　111 　年　　5 　　月　　 2　　日
　　　　　　　　　　　　　　　書記官　朱亮彰